臺灣臺北地方法院刑事判決　　　　　　　 94年度訴字第118號
公 訴 人　臺灣臺北地方法院檢察署檢察官
被　　告　乙○○
　　　　　丙○○
上列被告等因違反公司法等案件，經檢察官提起公訴（九十三年
度偵字第一七八七九號、第四九○三號、九十三年度調偵緝字第
十二號），被告等就被訴事實為有罪陳述，經合議庭裁定適用簡
式審判程序審理，本院判決如下：
    主  文
乙○○共同公司負責人，公司應收之股款，股東並未實際繳納，
而以申請文件表明收足，處有期徒刑月，如易科罰金，以佰
元折算壹日；又共同法人為行為之負責人，違反非證券商不得經
營證券業務之規定，處有期徒刑伍月，如易科罰金，以佰元折
算壹日；應執行有期徒刑柒月，如易科罰金，以佰元折算壹日
。
丙○○共同公司負責人，公司應收之股款，股東並未實際繳納，
而以申請文件表明收足，處有期徒刑月，如易科罰金，以佰
元折算壹日。
乙○○被訴傷害部分公訴不受理。
    事實及理由
壹、有罪部分：
一、本件犯罪事實、證據除關於被告乙○○傷害甲○○部分外（
    此部分詳述如貳）餘均引用附件檢察官起訴書所載。證據部
    分並補充本院卷附板信商業銀行信義分行九十四年三月十八
    日板信字第○九四二七五○○一一號函及所附元富投資顧問
    股份有限公司籌備處丙○○（帳號：0000000000
    0000號）交易明細表及匯款匯入紀錄、申請書及元富投
    資顧問股份有限公司（下稱元富公司）案卷。
二、按被告丙○○、乙○○分別擔任元富公司之董事長及總經理
    ，依公司法第八條第一、二項之規定，同為公司之負責人，
    是核被告丙○○、乙○○所為，均係犯公司法第九條第一項
    前段公司應收股款，股東未實際繳納，而以申請文件表明收
    足之罪；次按證券交易法第四十四條第一項規定「證券商須
    經主管機關之許可，方得營業；非證券商不得經營證券業務
    」，又證券業務種類如下：(一)有價證券之承銷及其他經主管
    機關核准之相關業務，(二)有價證券之自行買賣及其他經主管
    機關核准之相關業務，(三)有價證券買賣之行紀、居間、代理
    及其他經主管機關核准之相關業務，同法第十五條定有明文
    ；違反第四十四條第一項之規定者，處二年以下有期徒刑、
    拘役或科或併科新臺幣一百八十萬元以下罰金；又法人違反
    證券交易法之規定者，依同法第七章罰則各條之規定處罰其
    為行為之負責人，證券交易法第一百七十五條、第一百七十
    九條分別定有明文。元富公司未經許可買賣未上市上櫃股票
    ，而被告乙○○為元富公司之負責人並為違反證券交易法之
    行為，是核被告乙○○所為，係違反證券交易法第四十四條
    第一項之規定，應依同法第一百七十五條、第一百七十九條
    規定處斷（聲請書於犯罪事實欄已敘明買賣未上市上櫃股票
    者為元富公司，且被告乙○○為元富公司之總經理即負責人
    ，惟於論罪法條漏引第一百七十九條）；又該法第一百七十
    九條規定係處罰「為行為之負責人」，自非代罰之性質（見
    最高法院九十年度台上字第七八八四號判決）。被告二人間
    就違反公司法部分犯行、被告乙○○與告訴人丁○○間就違
    反證券交易法之犯行，均有犯意之聯絡及行為之分擔，為共
    同正犯。被告二人利用不知情之會計師向主管機關送件表明
    收足股款，為間接正犯。被告乙○○雖有多次違反證券交易
    法之犯行，然其所為者既屬經營證券業務，自包含反覆多次
    之概念，無構成連續犯之餘地。被告乙○○所犯上揭違反公
    司法、證券交易法二罪間，犯意各別行為互殊，應予分論併
    罰，併定其應執行之刑。爰審酌被告等未收足股款而以文件
    表明收足，設立公司已經損害公司資本充足原則，有害公司
    之管理及營運；被告乙○○經營元富公司為圖厚利，竟未經
    許可擅自經營證券業務，影響國家對證券交易秩序之管理，
    及其犯罪時間、犯罪所得、犯後均經坦承犯行，態度良好已
    知悔改等一切情狀，分別量處如主文所示之刑，並諭知易科
    罰金之折算標準，以示懲儆。
三、末查，告訴人丁○○於偵查中自承：「我與袁士華、李廣聖
    、乙○○四人在九十一年五月十日在元富公司之辦公室，簽
    訂合作契約書，載明由我及袁士華各提供一百萬，給由乙○○擔任總經理，丙○○擔任董事長，．．，合作範圍以該公
    司營運項目為範圍契約至九十二年五月十日終止，該公司之
    押金及營運器材歸我及袁士華所有，丙○○並立有權利轉讓
    書，立約後袁士華介紹一卡公司執行長陳麗美與乙○○認識
    ，雙方協議由陳麗美將所持有一卡公司股票推薦給元富公司
    之客戶購買，客戶購買一卡公司股票之價格與陳麗美收到元
    富公司購買股票之差額即為元富之顧問費。」、「從九十一
    年七月開始乙○○未將公司收支憑證交給我稽查。」等語（
    見九十三年度偵字第四九○三號卷第一一一頁），又供承：
    「我們原先協議須透過李建華向一卡公司買股票，程序是乙○○將客戶股款交給我，我匯報給徐秀珍，徐秀珍再辦理股
    票過戶，過戶後股票交給元富公司，中間差價即為利潤。」
    等語（見九十三年度偵字第四九○三號卷第一六一頁），被
    告乙○○於偵查中供稱：「一開始是丁○○掌控財務。」等
    語（見九十三年度偵字第四九○三號卷第二○七頁），本院
    審理中供稱：「幕後老闆是丁○○，我負責訓練業務」等語
    ，復有告訴人丁○○等人與被告乙○○所簽立之合作契約書
    、協議書等在卷，足認被告乙○○與告訴人丁○○間就上揭
    非證券商不得經營證券業務之犯行，已有犯意聯絡及行為分
    擔，本件檢察官雖未就告訴人丁○○之犯行處理，既有上揭
    犯罪嫌疑，自應請檢察官就此部分另行偵查後，為適法之處
    理，附此敘明。
貳、公訴不受理部分（即被告乙○○傷害部分）：
一、公訴意旨略以：被告乙○○復於九十一年四月間至同年九月
    間委託告訴人甲○○代為印製一卡公司之營運計劃書、元富
    公司之員工名片及表單等物，惟因其與丁○○迭生投資糾紛
    ，致元富公司未能如期支付該等印刷費用，告訴人即於九十
　　一年十一月十二日上午十時許，前往元富公司向被告乙○○
    催討債務，詎被告乙○○竟基於傷害之犯意，出手毆打告訴
    人，致告訴人受有右眼挫傷之傷害，因認被告乙○○涉犯刑
    法第二百七十七條第一項之傷害罪嫌。
二、按告訴乃論之罪，告訴人於第一審辯論終結前得撤回其告訴
    ；又告訴經撤回者，應諭知不受理之判決，刑事訴訟法第二
    百三十八條第一項、第三百零三條第三款分別定有明文。
三、查本件告訴人告訴被告乙○○傷害案件，公訴人認係觸犯刑
    法第二百七十七條第一項之傷害罪，依同法第二百八十七條
    前段之規定，須告訴乃論。茲據告訴人於九十四年六月十六
    日具狀撤回告訴，有刑事撤回告訴狀一份附於本院卷可稽，
    揆諸上開說明，此部分爰為不受理之諭知。
、依刑事訴訟法第二百七十三條之一第一項、第三百十條之二
    、第三百零三條第三款、第四百五十四條第二項，證券交易
    法第四十四條第一項、第一百七十五條、第一百七十九條、
    公司法第九條第一項，刑法第十一條前段、第二十八條、第
    五十一條第五款、第四十一條第一項前段、第二項，罰金罰
    鍰提高標準條例第二條，判處如主文所示之刑。
肆、如不服本判決應於送達後十日內向本院提出上訴狀
本案經檢察官陳淑雲到庭執行職務
中  華　民　國　  九十四　　年　　  七　　月　　八　　日
　　　　　　臺灣臺北地方法院刑事第十四庭
　　　　　　　　　　　　　法  官  王綽光
以上正本證明與原本無異。
    　　　　　　　　　　　書記官　蔡梅蓮
中  華　民　國　  九十四　　年　　 七　 　月　 十一 　日
附錄論罪科刑法條：
公司法第9條
公司應收之股款，股東並未實際繳納，而以申請文件表明收足，
或股東雖已繳納而於登記後將股款發還股東，或任由股東收回者
，公司負責人各處5年以下有期徒刑、拘役或科或併科新臺幣50
萬元以上250萬元以下罰金。
有前項情事時，公司負責人應與各該股東連帶賠償公司或第三人
因此所受之損害。
第1 項裁判確定後，由檢察機關通知中央主管機關撤銷或廢止其
登記。但裁判確定前，已為補正或經主管機關限期補正已補正者
，不在此限。
公司之設立或其他登記事項有偽造、變造文書，經裁判確定後，
由檢察機關通知中央主管機關撤銷或廢止其登記。
證券交易法第175條
違反第18條第1項、第22條、第28條之2第1項、第43條第1項、第
43條之1第2項、第3項、第43條之5第2項、第3項、第43條之6第1
項、第44條第1項至第3項、第60條第1項、第62條第1項、第93條
、第96條至第98條、第116條、第120條或第160條之規定者，處2
年以下有期徒刑、拘役或科或併科新臺幣180萬元以下罰金。
證券交易法第179條
（罰則 (九) --法人之處罰）
法人違反本法之規定者，依本章各條之規定處罰其為行為之負責
人。
